【裁判字號】    97,抗,77
【裁判日期】    970630
【裁判案由】    拍賣抵押物
【裁判全文】
臺灣臺南地方法院民事裁定                97年度抗字第77號
抗  告  人  甲○○○
相  對  人  乙○○
抗告人因與相對人乙○○間拍賣抵押物事件，對於中華民國96年
4月17日本院96年度拍字2082號裁定提起抗告，本院裁定如下：
    主  文
抗告駁回。
抗告程序費用新台幣壹仟元由抗告人負擔。
    理  由
一、按扺押權人，於債權已屆清償期而未清償者，得聲請法院拍
    賣抵押物，就其賣得價金而受清償；民法第873條第1項定有
    定有明文。是抵押權人依此項規定聲請拍賣抵押物係屬非訟
    事件，法院所為准駁之裁定，無確定實體法上法律關係存否
    之性質，於債權及抵押權之存否無既判力，故袛須其抵押權
    已經依法登記，且債權已屆清償期而未受清償，法院即應為
    准許拍賣抵押物之裁定，至對於此項法律關係有爭執之人，
    為求保護其權利，不妨提起訴訟，以求解決，不得僅依抗告
    程序聲明其爭執，並據為廢棄拍賣抵押物裁定之理由（最高
    法院51年10月8日民刑庭總會決議(三)參照）。復按不動產所
    有人設定抵押權後，得將不動產讓與他人。但其抵押權不因
    此而受影響。民法第867條亦定有明文，此為抵押權之追及
    效力。
二、本件相對人主張：訴外人李金煌以其所有如附表所示之不動
    產，為第三人曾陳對雲向高雄縣湖內鄉農會借款之擔保，設
    定新臺幣（下同）7,670,000元之最高限額抵押權，存續期
    間自民國（下同）80年4月22日起至110年4月22日止，債務
    清償期依照各個債務契約所定清償日期，經登記在案。嗣第
    三人曾陳對雲於80年4月30日邀同相對人李金煌、第三人曾
    興泉與曾竹笣為連帶保證人向高雄縣湖內鄉農會借用5,900,
    000元，借款期限至82年4月30日止，到期一次清償。詎第三
    人曾陳對雲未依約繳納本息，尚欠本金共6,192,658 元，依
    約定本件借款已全部到期，詎李金煌已於80年8月5日將系爭
    不動產權利範圍6分之5之所有權移轉登記予第三人梧權建設
    開發股份有限公司，而梧權建設開發股份有限公司又於84
    年10月4日將系爭不動產權利範圍6分之5之所有權移轉登記
    予第三人李正男，而李正男又於84年11月30日將系爭不動產
    權利範圍6分之5之所有權移轉登記予抗告人甲○○○；另湖
    內鄉農會亦於84年9月23日將前揭債權及抵押權讓與第三人
    林勇貴，第三人林勇貴再於84年10月5日將前揭債權及抵押
    權讓與第三人洪金珍，第三人洪金珍再於90年7月31日將前
    揭債權及抵押權讓與相對人乙○○，並經登記在案，然不影
    響聲請人權利。為此聲請拍賣抵押物以資受償，並提出抵押
    權設定契約書影本、其他約定事項影本、他項權利證明書影
    本、他項權利移轉變更契約書影本1件、質押放款借據1件、
    收據1件為證。系爭不動產之權利範圍6分之5既輾轉移登記
    為抗告人所有，依前述民法第867條抵押權追及效力之規定
    ，其抵押權之效力並不受影響，原法院據以准許相對人拍賣
    抵押物之聲請，即無不當。抗告意旨略以：抗告人於84年11
    月20日向訴外人李正男購買如附表所示土地，權利範圍6分
    之5，84年11月30日移轉登記完畢，約定出賣人應負責清償
    抵押債務，辦理塗銷登記，且抗告人已付清全部價款，該抵
    押債務，應與抗告人無涉，茲事隔十多年，仍對抗告人依法
    取得之系爭土地聲請拍賣，對抗告人實屬不公等語，依首開
    說明，應就實體上爭執事項，另行起訴，以求解決，並非本
    件非訟訴訟程序所得審究，茲乃提起起抗告，請求廢棄原裁
    定，不能謂有理由。
三、按非訟事件程序費用之負擔，有相對人者，準用民事訴
    訟法有關訴訟費用之規定；又依法應由關係人負擔費用者，
    法院裁定命關係人負擔時，應一併確定其數額，非訟事件法
    第21條第2項、及第24條第1項分別定有明文。經核本件非訟
    事件程序費用即抗告費為1,000元，爰依職權確定上開抗告
    費用由抗告人負擔。
四、據上論結，本件抗告為無理由，依非訟事件法第46條、第21
    條第2項、第24條第1項，民事訴訟法第495條之1第1項、第4
    49條第1項、第78條，裁定如主文。
中    華    民    國    97    年    6     月    30    日
                  民事第三庭    審判長法  官   蔡美美
                                      法  官   張季芬
                                      法  官   孫玉文
┌─────────────────────────────────────┐
│附表：                                                  96年度拍字第2082號│
├──┬────────────────┬─┬────┬──┬───────┤
│    │    土      地      坐     落   │地│面    積│權利│              │
│編號├───┬────┬───┬───┤  ├────┤    │  備      註  │
│    │縣  市│鄉鎮市區○  段  │地  號│目│平方公尺│範圍│              │
├──┼───┼────┼───┼───┼─┼────┼──┼───────┤
│001 │臺南縣│新市鄉  ○○○段│374-5 │建│12.00   │全部│相對人李金煌權│
├──┼───┼────┼───┼───┼─┼────┼──┤利範圍6分之1；│
│002 │臺南縣│新市鄉  ○○○段│374-6 │建│581.00  │全部│相對人甲○○○│
│    │      │        │      │      │  │        │    │權利範圍6分之5│
└──┴───┴────┴───┴───┴─┴────┴──┴───────┘
如不服本裁定，僅得於收受本裁定正本送達後10日內，以適用法
規顯有錯誤為理由，向本院提出再抗告狀，（須附繕本一份及
繳納再抗告裁判費新台幣1,000元），經本院許可後始可再抗告。
中    華    民    國    97    年    6     月    30    日
                                      書記官   蘇玟心


司法院資訊處製作；財團法人民間司法改革基金會備份。
